臺灣高雄地方法院刑事判決　　　　　　　 96年度訴字第564號
公　訴　人　臺灣高雄地方法院檢察署檢察官
被　　　告　甲○○○
　　　　　　　　　　現羈押於台灣高雄看守所
指定辯護人　本院公設辯護人　丙○○
上列被告因殺人未遂案件，經檢察官提起公訴（96年度偵緝字第
144號），本院判決如下：
    主  文
甲○○○殺人，未遂，處有期徒刑捌年捌月。扣案之水果刀壹支
沒收之。
    事  實
一、緣甲○○○前於民國95年8 月9 日向乙○○所經營之凱旋小
    客車租賃車行租用車號0103-GP 號自小客車1 部，惟迄95年
    10月3 日租期屆至，甲○○○屢經催促，既未還車，亦未給
    付租車費用新台幣（下同）四萬元。嗣於95年10月4 日晚間
    8 時許，甲○○○駕駛上開自小客車前往乙○○所經營之租
    車行附近，以欲返還上開自小客車，並搭載乙○○前往其友
    人住處拿取租車費用為由，在高雄市○○路與凱旋路口將乙
    ○○載往高雄縣大寮鄉，俟同日晚間10時30分許，甲○○○
    在高雄縣大寮鄉○○村○○路123 號前藉口欲在該處等待其
    友人借款供伊償還租車費用為由，促乙○○於等待期間先行
    下車檢查車體是否有損傷，乙○○遂依言下車檢查車輛。詎
    甲○○○明知人體之頭、頸、胸部均為重要臟器所處位置，
    倘以尖銳物體直接刺入，除將造成外部皮肉穿刺傷外，亦極
    可能同時傷及重要臟器，導致生理機能嚴重受損及大量出血
    而死亡，猶基於殺人之故意，持其原藏置於上開自小客車駕
    駛座旁，排檔下方置物盒內之水果刀1 把（刀柄及刀刃總長
    19公分），待乙○○甫檢查完畢上車就座之際，即以一手摀
    住乙○○之嘴部，一手持上開水果刀，先朝乙○○之左頸部
    割劃1 刀，再朝乙○○之右前胸刺1 刀後，改以一手壓住乙
    ○○之頸部，另一手持上開水果刀朝乙○○之左側頸部猛刺
    數刀，嗣乙○○即奮力掙脫逃下車後，沿途呼救，甲○○○
    仍隨後追趕乙○○，並將乙○○壓倒在地後，再朝乙○○之
    頭部猛刺數刀，致乙○○血流如注，且因此受有左後枕部多
    處穿刺傷約2公分、右前胸穿刺傷約8公分、左側頸部多處穿
    刺傷約7 公分之傷害。嗣甲○○○見有附近居民出外查探，
    為免其犯行暴露，遂向乙○○佯稱欲將之送醫，而以上開自
    小客車將乙○○載離現場，惟乙○○見甲○○○途經數家醫
    院均無意使其下車就醫，不得已向甲○○○佯稱其需欲下車
    小解，甲○○○始於國道10號高速公路仁武交流道讓乙○○
    下車後，自行駕車離去，乙○○則由路旁商家協助報警送醫
    ，始倖免於死。甲○○○則駕駛上開自小客車逃往高雄縣大
    樹鄉，並將上開自小客車棄置在高雄縣大樹鄉○○○路一巷
    4 號前，改搭計程車逃離現場。經警據報前往現場，在該自
    小客車右前座腳踏墊上扣得甲○○○作案用之水果刀1支。
二、案經乙○○訴由高雄縣政府警察局林園分局報請台灣高雄地
    方法院檢察署檢察官偵查起訴。
    理  由
壹、證據能力部分：
一、本案卷附行政院國軍退除役官兵輔導委員會高雄榮民總醫院
    （以下簡稱高雄榮民總醫院）95年11月30日高總管字第0950
    013611號函附被害人乙○○之病歷資料（見偵卷第33頁），
    係從事業務之人於通常業務過程中所須製作之紀錄文書，依
    刑事訴訟法第159條之4第2款規定，得為證據。
二、本案卷附高雄榮民總醫院診斷證明書（見偵卷第10頁），乃
    被告以外之人於審判外之書面陳述，當事人於本院調查證據
    時，明知有刑事訴訟法第159 條第1 項之情況存在，而未於
    言詞辯論終結前聲明異議，依同法第159 條之5 第2 項規定
    ，視為當事人於審判程序同意作為證據，本院復審酌上開書
    面陳述乃醫護人員，本於其所受專業訓練，依其於救治被害
    人時觀察之結果而為記錄，認為適當，得為證據。
三、本件被害人乙○○提出之凱旋小客車租賃車行租車契約條款
    切結書（見偵卷第17頁），乃以契約本體之存在證明被害人
    與被告間有汽車租賃之債權債務關係存在之事實，係屬物證
    ，而非供述證據，得引為證據。
貳、實體部分：
一、訊據被告坦承其於前揭時、地因租車糾紛，持水果刀刺殺被
    害人乙○○之事實明確（見本院卷第55頁），並經證人即被
    害人乙○○證稱：被告前曾向伊租車未還，被告對伊表示欲
    還車並給付租車費用，並要開車載伊到友人住處取款，伊遂
    應允於（95年10月4 日）晚間8 時許與被告見面，…嗣被告
    將車開往大發工業區某處，並要伊在等人取款期間先行下車
    檢查車輛是否有損傷，待伊檢查完一圈上車時，一上車就遭
    被告以手摀住伊的嘴，另一手則拿刀先割劃其脖子1 刀，之
    後在伊右前胸刺1 刀，接下來被告以一手壓住伊脖子，一手
    刺伊後頸部好幾刀，後來伊用力掙脫，跑下車，被告也自後
    追上來抓住伊，並…砸伊之頭部，伊即開始流血，後來伊哀
    求被告放過伊，附近住家也有人出來觀看，被告見有人觀看
    後，即停止其行為，並稱要將伊送醫，惟伊上車後約半小時
    ，伊見途經小港醫院、八0 二醫院、鄭乃榮醫院、高雄榮總
    ，被告均無意讓伊下車，伊遂向被告佯稱要上廁所，被告始
    在（國道10號高速公路）仁武交流道讓伊下車等語（見本院
    卷第56頁至59頁），並有卷附凱旋小客車租賃車行租車契約
    條款切結書1份、高雄榮民總醫院診斷證明書1份、現場照片
    4幀及扣案之水果刀1把在卷足憑（見警卷第17頁、第10頁、
    第11頁、第13頁扣押物品目錄表1 份）。惟被害人乙○○雖
    證稱：伊逃下車遭被告自後追趕並抓住後，被告另撿拾路旁
    之石頭砸伊頭部數下云云（見本院卷第58頁），然觀諸高雄
    榮民總醫院之病歷記載，被害人乙○○頭部所受之傷勢為穿
    刺傷，係屬刀器傷，而非石頭類之鈍器所傷，是以被害人乙
    ○○於下車後係遭被告持原用以攻擊被害人之水果刀持續攻
    擊其後枕部之事實，應當確認，被害人乙○○此部分之指述
    ，容有誤會。經核被告前開自白與事實相符，係屬可採。
二、按殺人罪與傷害罪之區別，乃以加害人有無殺意為斷，是法
    院應審酌加害人之行為動機、手段、行為人對其行為客觀上
    足以造成死亡之結果，其主觀上確信之程度如何，是否預見
    其發生而不違反其本意，及其他情況證據等綜合判斷，要不
    以兇器種類及傷痕之多少為絕對標準，亦不能因與被害人素
    不相識，原無宿怨，事出突然，即認為無殺人之故意。又下
    手之情形如何，於審究犯意方面，為重要參考資料，故認定
    被告是否有殺人犯意，自應審酌當時情況，視其下手之輕重
    、加害之部位等，以為判斷之準據，有最高法院90年台上字
    第1808號、89年台上字第1210號判決要旨可資參照。查被告
    持以殺害被害人乙○○之水果刀刀刃及刀柄總長19公分，其
    於被害人乙○○甫上車、尚未就座之際，即趁其不備逕持上
    開水果刀直接、接續刺擊被害人乙○○之頸部、右前胸，待
    乙○○逃出車外後，又持上開水果刀刺擊乙○○之頭部左後
    枕部數刀，其攻擊之部位均屬人體之重要器官所在，倘以尖
    銳體直接刺入，除造成外部之皮肉穿刺傷外，亦極可能同時
    傷及內部臟器，致人體之生理機能嚴重受損，大量出血而死
    亡，乃眾所周知之事實，復參諸被害人乙○○之病歷記載，
    被害人乙○○就醫時其右胸有8 公分之割傷、左頸部有7 公
    分之割傷暨兩個各1 公分之穿刺傷，頭皮後枕部有1 公分之
    穿刺傷，且其就醫時傷口流血，倘出血未經及時處理，則有
    影響生命之慮等語，有卷附高雄榮民總醫院95年11月30日高
    總管字第095001 3611 號函附病歷資料查詢函覆表1 份足佐
    （見偵卷第34頁），顯見被告行為時之殺意甚堅，而被告之
    智識程度為高職畢業（見偵卷第7 頁），依其所受教育程度
    ，其主觀上對將水果刀刺入被害人之頭、胸、頸部當有肇致
    被害人死亡之可能，亦應有充分認識，故被告主觀上確有殺
    人故意之事實，已甚顯明。綜上，本件事證已臻明確，被告
    前揭殺人未遂犯行，洵堪認定。
三、核被告甲○○○所為，係犯刑法第271 條第2 項、第1 項之
    殺人未遂罪。被告雖著手於殺人行為之實施，惟並未發生侵
    害他人生命法益之結果，為未遂犯，應依刑法第25條第2 項
    規定，按既遂犯之刑度減輕其刑。爰審酌被告與被害人並無
    深仇大恨，竟僅因不滿被害人向其催討租車費用，即萌殺意
    ，持刀殺害被害人，其惡性非輕，雖被害人經手術輸血急救
    後倖免於死，然被害人歷此過程，迄今仍終日處於惶恐不安
    之陰影中，且被告迄今仍未給予被害人適當之賠償，其行為
    自不宜輕縱，惟念及被告於本院審理時已坦承全部犯行等一
    切情狀，量處如主文所示之刑，以資懲儆。又扣案之水果刀
    1 支，係被告所有，供被告犯罪所用之物，業據被告供承在
    卷（見警卷第9 頁、第13頁），爰依刑法第38條第1 項第2
    款規定，併予宣告沒收。
據上論斷，應依刑事訴訟法第299 條第1 項前段，刑法第271 條
第2 項、第1 項、第26條前段、第38條第1 項第2 款，判決如主
文。
中　　華　　民　　國　　96　　年　　6 　　月　　5 　　日
                  刑事第八庭  審判長法  官  李政庭
                                    法  官  李育信
                                    法  官  賴文姍
以上正本證明與原本無異。
如不服本判決，應於收受送達後10日內向本院提出上訴書狀。
中　　華　　民　　國　　95　　年　　6 　　月　　5 　　日
  　　　　　　　　　　　　　        書記官  王高山
附錄本判決論罪科刑之法條：
刑法第271條(普通殺人罪)
殺人者，處死刑、無期徒刑或10年以上有期徒刑。
前項之未遂犯罰之。
預備犯第1 項之罪者，處2 年以下有期徒刑。
